臺灣板橋地方法院刑事判決　　　　　　　99年度易字第3323號
公　訴　人　臺灣板橋地方法院檢察署檢察官
被　　　告　趙家鴻
選任辯護人　蕭仁杰律師
上列被告因傷害等案件，經檢察官提起公訴（99年度偵字第2171
5 號），本院判決如下：
    主  文
趙家鴻共同傷害人之身體，處有期徒刑陸月，如易科罰金，以新
臺幣壹仟元折算壹日；又共同以加害生命、身體之事，恐嚇他人
致生危害於安全，處有期徒刑陸月，如易科罰金，以新臺幣壹仟
元折算壹日。應執行有期徒刑拾月，如易科罰金，以新臺幣壹仟
元折算壹日。
    事  實
一、趙家鴻為址設臺北縣新莊市（現改制為新北市新莊區○○○
    路○ 段47號「在乎你卡拉OK」負責人黃少華之子，於民國99
    年6 月27日3 時許，王贊翔、許馨方與陳有福在該店消費，
    期間王贊翔與許馨方因細故發生口角，且於消費完畢離開該
    店後，又在該店門口爭執，趙家鴻見狀遂上前察看，王贊翔
    因不滿趙家鴻前來干涉，遂以手推打趙家鴻，趙家鴻竟與姓
    名年籍不詳之成年男子約4 人共同基於傷害之犯意聯絡，分
    別徒手或持安全帽毆打王贊翔，致王贊翔受有左顳側3X3 公
    分擦傷、顏面處多處擦挫傷、右上肢8X8 公分挫傷、右前臂
    多處擦挫傷、左手背擦傷、腹部5X5 公分挫傷、背部6X6 公
    分挫傷、右小腿多處擦挫傷、左小腿多處擦挫傷等傷害。趙
    家鴻復與該等不明男子共同基於恐嚇之犯意聯絡，取出手槍
    1 把（未扣案，不能證明有殺傷力）作勢欲朝王贊翔射擊，
    使王贊翔心生畏懼，致生危害於生命、身體之安全。嗣因王
    贊翔搭乘嚴重光所駕駛之計程車離去，並請嚴重光報警處理
    ，始悉上情（趙家鴻涉嫌傷害許馨方部分，另經檢察官為不
    起訴處分）。
二、案經王贊翔訴由臺北縣政府（現改制為新北市政府）警察局
    新莊分局報告臺灣板橋地方法院檢察署檢察官偵查起訴。
    理  由
壹、證據能力方面
一、按被告以外之人於審判外之言詞或書面陳述，除法律有規定
    者外，不得作為證據，刑事訴訟法第159 條第1 項定有明文
    ，此乃採英美法系之傳聞法則，用以保障被告之反對詰問權
    。本件被告趙家鴻之辯護人於本院準備程序時主張證人王贊
    翔、許馨方於警詢中之陳述均無證據能力，查上開證言並無
    符合同法第159 條之2 、第159 條之3 有關傳聞法則例外之
    規定，該證言自無證據能力。
二、辯護人復為被告辯護稱：證人王贊翔、陳有福、許馨方、嚴
    重光於偵查中之證述，未經被告反對詰問，無證據能力云云
    。查上開證人於檢察官偵查時，經檢察官告以具結義務及偽
    證罪之處罰後，命證人朗讀結文後具結，於明確理解偽證罪
    之處罰規定後，仍為證述，且無顯不可信之情形，自得作為
    證據甚明。第按無證據能力之證據，固不得作為判斷之依據
    ，其有證據能力者，亦須經合法調查程序，始得作為判斷之
    依據，此由刑事訴訟法第155 條第2 項規定：「無證據能力
    、未經合法調查之證據，不得作為判斷之依據」自明。又刑
    事訴訟法第166 條以下規定之交互詰問，屬人證調查證據程
    序之一環，與證據能力係指符合法律規定之證據適格，亦即
    得成為證明犯罪事實存否之證據適格，其性質及在證據法則
    之層次並非相同。而被告、辯護人詰問權之行使與否，係有
    權處分，如欲行使，則證人於審判中，應依法定程序到庭具
    結陳述，並接受被告或辯護人等之詰問，其陳述始得作為認
    定被告犯罪事實判斷之依據（參照司法院釋字第582 號解釋
    ），否則如未進行交互詰問之調查證據程序，讓被告或辯護
    人行使詰問權，則該有證據能力之證人陳述，即不得作為判
    斷之依據，惟其原有之證據能力並不因而喪失。再按偵查係
    採糾問原則，由檢察官主導，重在合目的性之追求，而「詰
    問」乃偵查程序之一部，除預料證人、鑑定人於審判時不能
    訊問之情形外，檢察官可視實際情況，決定是否命被告在場
    ，讓被告得親自詰問證人、鑑定人，此為刑事訴訟法第248
    條所明定，故刑事訴訟法第159 條之1 第2 項所指得為證據
    之被告以外之人於偵查中向檢察官所為之陳述，其證據能力
    不因偵訊證人、鑑定人當時被告不在場，未親自詰問證人、
    鑑定人而受影響，僅於審判期日該證據須經合法調查（包括
    交互詰問程序），始得作為判斷之依據，至於其審判中之證
    詞與偵查中陳述不一時，何者為可採，則屬證據證明力之問
    題（最高法院97年度台上字第603 號判決參照）。查本件證
    人王贊翔、陳有福、許馨方、嚴重光於偵查中之證述，固未
    經被告反對詰問，然辯護人於本院準備程序時聲請詰問上述
    證人，且經本院於100 年2 月23日、同年4 月25日審理時行
    交互詰問，既經於審判期日經合法調查，即應認有證據能力
    ，是辯護人以上開證人於偵查中之證述，未經被告行使詰問
    ，認無證據能力云云，依上開判決意旨，即無足採。
三、再按被告以外之人於審判外之陳述，雖不符刑事訴訟法第15
    9 條之1 至之4 之規定，而經當事人於審判程序同意作為證
    據，法院審酌該言詞陳述或書面陳述作成時之情況，認為適
    當者，亦得為證據；當事人、代理人或辯護人於法院調查證
    據時，知有刑事訴訟法第159 條第1 項不得為證據之情形，
    而未於言詞辯論終結前聲明異議者，視為有前項之同意，同
    法第159 條之5 定有明文。本案下列引為證據之證人陳述及
    書證，被告、辯護人及檢察官於本院審理中均不爭執其證據
    能力，亦未曾於言詞辯論終結前聲明異議，本院審酌上開言
    詞及書面陳述作成時之情況，並無違法取證之瑕疵，認以之
    作為證據為適當，依照上開規定，自均具有證據能力。
貳、實體方面
一、訊據被告趙家鴻固坦承有於上揭時、地在「在乎你卡拉OK」
    店內，惟矢口否認有何傷害及恐嚇告訴人王贊翔之犯行，辯
    稱：當天王贊翔、許馨方、陳有福3 人在店內喝酒並吵架，
    已經自己打起來，他們之後出去店外打架，因為伊在店外講
    電話，王贊翔以為伊要叫人來，就動手打伊，因為伊是該店
    老闆的兒子，所以店裡有1 名穿黑衣的客人就上前制止，伊
    沒有打王贊翔，也沒有與他人一起打王贊翔，亦未拿出手槍
    恐嚇王贊翔云云，惟查：
（一）上揭犯罪事實，業據證人即告訴人王贊翔於偵查及本院審
      理時結證稱：99年6 月27日凌晨伊有和許馨方、陳有福至
      「在乎你卡拉OK」店消費，伊忘了在店內許馨方是否有拿
      東西丟伊，伊與許馨方離開時有在店門口吵架，伊在店外
      沒有打或踹許馨方，當天要離開時原本有店內小姐要一同
      離去，後來被告有毆打伊，一開始用拳頭，之後拿安全帽
      打伊，然後被告跑進店內，接著就有約4 名黑衣男子出來
      一起打伊，伊看到被告拿出槍交給其中1 個黑衣男子，要
      射殺伊和許馨方，伊看到黑衣男子拿槍會害怕，許馨方擋
      在伊前面，並說「有種你就開槍」，旁邊的黑衣男子就打
      伊，伊將黑衣男子推開後跑走，去坐計程車，請司機載伊
      到派出所，是司機報案的等語（見偵查卷第63至65頁、本
      院100 年2 月23日審判筆錄第3 至11頁），而王贊翔於案
      發當時雖有飲酒，但意識清楚等情，業經證人即計程車司
      機嚴重光、證人即製作警詢筆錄之員警鍾任昌於本院審理
      時證述明確（見本院100 年2 月23日審判筆錄第31至32頁
      、100 年4 月25日審判筆錄第5 頁），足見王贊翔當時之
      精神狀況並未達於不堪記憶之程度。
（二）又證人許馨方於偵查及本院審理時證述：99年6 月27日伊
      有和王贊翔、陳有福至「在乎你卡拉OK」店消費喝酒，並
      未喝醉，當天在店內好像有和王贊翔吵架，伊印象中離開
      時只有3 人出來，沒有其他小姐同行，伊與王贊翔在店外
      有口角爭執，在店外有5 、6 個黑衣男子拿安全帽打伊，
      伊看到被告動手打王贊翔，也有人持槍，伊就把王贊翔推
      開到伊後面，並對持槍的人說有種就對伊開槍，因為伊有
      近視，且天色暗，所以伊不知道持槍的人有無換手，但伊
      有看到對方持槍的動作，對方把槍拿出來時，伊、王贊翔
      、陳有福3 人都在場，當時王贊翔有在場，不然伊如何把
      王贊翔推到後面，被告後來先坐計程車離開，是司機報警
      的，過程司機都有看到等語（見偵查卷第48頁、本院100
      年2 月23日審判筆錄第12至18頁）。觀諸證人王贊翔、許
      馨方之證詞，其等就當天離開「在乎你卡拉OK」店時有無
      小姐同行乙節雖證述不一，惟關於被告有與黑衣男子一同
      毆打王贊翔，並持槍指向王贊翔等節均證述一致，且此不
      符之部分與本案犯行之成立與否無涉，自不因此細節性事
      項證述不一，而影響其等證述內容之憑信性。此外，復有
      行政院衛生署臺北醫院99年6 月27日開立之診斷證明書、
      員警手繪之現場圖1 紙及現場照片4 張附卷可參（見偵查
      卷第20、24至26頁）。
（三）再者，證人即計程車司機嚴重光迭於偵查及本院審理時具
      結證稱：99年6 月27日凌晨，伊剛好在「在乎你卡拉OK」
      店門口等客人上車，當時路燈很亮，但伊不知道路燈的位
      置，伊不認識被告與其他證人，當時店內出來一些人，然
      後起了口角，可能是被害人跟裡面的小姐有口角爭執，被
      告本來站在正門口，客人從側門出來，被告聽到有人爭執
      聲，就跑過去看，結果他們互相叫囂、推擠，並出拳打對
      方，伊當時本來想開走，結果被告拿出1 把槍，抵著被害
      人的頭，被害人害怕就蹲下，而被告還有踢他兩腳，被害
      人就跑到伊車上，要伊載他到警察局，伊就一邊開車一邊
      幫他報案，過程中被告並未開槍，被告就是拿手槍威脅被
      害人，被害人有1 男1 女2 個朋友，店內有個女生送被害
      人出來，並和被害人發生衝突，被告看到可能要維護小姐
      才和被害人衝突等語甚詳（見偵查卷第38至39頁、本院10
      0 年4 月25日審判筆錄第3 至8 頁），雖證人即告訴人王
      贊翔前揭證述被告係跑進店內拿槍之後才出來等語，與證
      人嚴重光證述不符，惟查，證人嚴重光當時係在店外等候
      載客之計程車司機，在路旁目睹衝突過程，被告與被害人
      始終均在證人嚴重光視線內，亦據其證述明確（見本院10
      0 年4 月25日審判筆錄第8 頁），而證人王贊翔當時則遭
      被告及4 名黑衣男子毆打頭、手等多處部位，在證人王贊
      翔遭人圍毆之過程中，能否清晰看到被告跑進店內拿槍乙
      節，尚非無疑，是以，此部分應以證人嚴重光之證述較為
      可採。準此，顯見被告確有於上開時、地，與不明男子一
      同毆打王贊翔，致王贊翔受有前揭傷害，並持槍恐嚇王贊
      翔之事實，堪以認定。
（四）另陳有福於偵查中結證稱：當天有與王贊翔、許馨方到卡
      拉OK店唱歌、喝酒，3 人並沒有喝醉，在店內時許馨方與
      王贊翔吵架，許馨方拿東西丟王贊翔，導致王贊翔額頭流
      血，之後要離開，許馨方與王贊翔到外面後又繼續吵，結
      果王贊翔拿安全帽打許馨方，打到許馨方倒地爬不起來，
      伊在現場看到旁邊有人在打電話，然後王贊翔還用腳踹地
      上的許馨方，踹了好幾腳，旁邊打電話的男生就過來看，
      王贊翔就推了那講電話的男生，那男生就拿安全帽打王贊
      翔，陸陸續續又有3 、4 人從店內跑出打王贊翔，伊就趕
      快制止，不然王贊翔會被打死，打到一半，王贊翔看情況
      不對就先坐計程車離開，剩伊和許馨方在現場，結果對方
      有人將槍拿出來，作勢拉滑套，伊不知是真槍還是假槍，
      對方還說限10秒鐘離開，伊就載許馨方離開，半路接到王
      贊翔電話說他報警了，伊與許馨方就又回現場，看到2 個
      黑衣男生坐在外面，那2 個黑衣男生都是有動手的，其中
      1 個就是被告，他就是一開始講電話，然後被王贊翔推倒
      ，才拿安全帽打王贊翔的人等語（見偵查卷第48至49頁）
      ，雖於本院審理時一度改稱：當時晚上燈光暗，有看到有
      2 人拿安全帽打王贊翔，但不確定是否為被告等語（見本
      院100 年2 月23日審判筆錄第26頁），惟證人陳有福於本
      院作證時距案發已將近8 個月，於審理時印象自然較偵訊
      中模糊，故此部分應以偵訊時所言為準，認被告應為毆打
      王贊翔之人。再核證人陳有福證述於王贊翔離開現場之後
      方有人持槍乙節，顯與證人王贊翔、許馨方、嚴重光前揭
      所證情節不符，是此部分證述應非可採。
（五）至證人王進賢於本院審理時證稱：99年6 月27日凌晨伊有
      至「在乎你卡拉OK」店消費，當天伊出去就看到在巷子尾
      有發生衝突，被告被許馨方拉頭髮，王贊翔則拿安全帽打
      被告，伊就對王贊翔及許馨方喊「你們在做什麼」，他們
      2 人才停止，伊並趕他們2 人離開，許馨方一開始不願意
      走，是王贊翔拉著許馨方上車，並載著許馨方離開，伊從
      後門出去後有全程在場，直到他們2 人離開，在巷子裡沒
      有看到有人持安全帽毆打王贊翔，亦未看到有人持槍指向
      王贊翔，他們2 人身上的傷是自己在店內互毆所造成等語
      （見本院100 年2 月23日審判筆錄第27至29頁），徵諸其
      證述之內容，對於騎車搭載許馨方之人、被告有無毆打並
      持槍恐嚇王贊翔等節，均與前揭證人王贊翔、許馨方、嚴
      重光、陳有福證述之情節不同，是證人王進賢所證，是否
      可採，不無疑問。甚者，證人王進賢證稱：其去在乎你卡
      拉OK消費很多次，案發前認識被告約半年之久，被告是店
      家的兒子，伊於案發後去店內消費，被告媽媽跟伊聊到這
      件事，並拜託伊作證等情（見本院100 年2 月23日審判筆
      錄第29至30頁），則證人王進賢於案發前既已認識被告，
      並常至「在乎你卡拉OK」店消費，且係被告母親拜託其來
      法院作證，是以，證人王進賢上開證詞，自難作為有利於
      被告之認定。而證人即被告母親黃少華雖於偵查中證稱：
      伊為「在乎你卡拉OK」店負責人，當天被告並未動手打王
      贊翔，是被告的朋友「阿明」動手的等語（見偵查卷第40
      頁），惟證人黃少華亦稱伊當天都在店內，這些事情是聽
      客人講的等情，是亦難憑此為有利被告之認定。
（六）綜上所述，被告所辯均屬事後卸責之詞，其空言否認犯行
      ，委無可採。從而，本案事證明確，被告上開犯行，洵堪
      認定，應予依法論科。被告犯行業經本院認定如上，告訴
      人王贊翔具狀請求再開辯論，並調取「在乎你卡拉OK」店
      之監視器畫面，本院認核無必要，附此敘明。
二、核被告所為，係犯刑法第277 條第1 項之傷害罪及同法第30
    5 條之恐嚇危害安全罪。又被告與真實姓名年籍不詳之成年
    男子5 人間，就上開犯行互有犯意聯絡及行為分擔，為共同
    正犯。被告所犯傷害罪及恐嚇危害安全罪，犯意各別，行為
    互殊，應予分論併罰。爰審酌被告正值年輕，遇事不思理性
    溝通之道，僅因細故即毆打告訴人王贊翔，並持槍恐嚇告訴
    人王贊翔，造成告訴人王贊翔心生畏怖，惡性非輕，兼衡被
    告犯罪動機、目的、手段、素行狀況、國中畢業之智識程度
    ，及犯後未能坦認犯行，態度非佳等一切情狀，分別量處如
    主文所示之刑，並均諭知易科罰金之折算標準，暨定其應執
    行之刑及諭知易科罰金之折算標準。
參、不另為無罪諭知部分
一、公訴意旨另以：被告於99年6 月27日3 時許，因王贊翔與許
    馨方在「在乎你卡拉OK」店門口發生爭執，被告遂與真實姓
    名年籍不詳之成年男子約4 人共同基於恐嚇之犯意聯絡，取
    出手槍1 把作勢欲朝許馨方射擊，使許馨方心生畏懼，致生
    危害於生命、身體之安全，因認被告此部分所為涉犯刑法第
    305 條之恐嚇危害安全罪云云。
二、惟按犯罪事實應依證據認定之，無證據不得認定犯罪事實，
    又不能證明被告犯罪者，應諭知無罪之判決，刑事訴訟法第
    154 條第2 項及第301 條第1 項分別定有明文。次按刑事訴
    訟法上所謂認定犯罪事實之證據，係指足以認定被告確有犯
    罪行為之積極證據而言；如未能發現相當證據或證據不足以
    證明，自不能以推測或擬制之方法，以為裁判基礎（最高法
    院29年上字第3105號、40年台上字第86號判例參照）。又檢
    察官就被告犯罪事實，應負舉證責任，並指出證明之方法，
    刑事訴訟法第161 條第1 項定有明文，因此，檢察官對於起
    訴之犯罪事實，應負提出證據及說服之實質舉證責任。倘其
    所提出之證據，不足為被告有罪之積極證明，或其指出證明
    之方法，無從說服法院以形成被告有罪之心證，基於無罪推
    定之原則，自應為被告無罪判決之諭知（最高法院92年台上
    字第128 號判例參照）。再按刑法第305 條恐嚇罪之成立，
    須被害人因加害人惡害之通知心生畏懼，而有不安全之感覺
    為要件；若被害人並未因之而生畏怖，即不足對其致生安全
    上之危險，尚難以該罪相繩。
三、經查，被告有於前揭時、地持槍朝王贊翔、許馨方作勢欲射
    擊，致王贊翔因而心生畏懼，而許馨方見狀則擋在王贊翔前
    面，並稱有種就開槍等情，業經證人許馨方、王贊翔於本院
    審理時證述明確，已如前述。參以證人許馨方於本院審理時
    證稱：當時有人持槍指向伊，伊不會感到害怕，因為伊認為
    臺灣有法律，對方一定會被關，可能是伊膽子比較大，伊就
    賭賭看，對方若開槍下場也好不到哪裡去等語（見本院100
    年2 月23日審判筆錄第15、17頁），顯然證人許馨方並未因
    被告持槍而心生畏怖，至為明灼，因此縱令被告曾持槍指向
    許馨方，亦與恐嚇危害安全罪之構成要件有間，要難以該罪
    相繩。此外，復查無其他證據足證被告有何恐嚇許馨方之犯
    行，是以，依現有卷證資料，本院尚難形成被告犯有公訴人
    此部分所指之恐嚇危害安全犯行，原應為被告此部分無罪之
    判決。惟因此部分若成立犯罪，與前揭經論罪科刑之恐嚇危
    害安全部分，有想像競合犯之裁判上一罪關係，爰不另為無
    罪之諭知。
據上論斷，應依刑事訴訟法第299 條第1 項前段，刑法第28條、
第277 條第1 項、第305 條、第41條第1 項前段、第8 項，刑法
施行法第1 條之1 第1 項、第2 項前段，判決如主文。
本案經檢察官楊景舜到庭執行職務。
中    華    民    國   100    年    5     月    11    日
                  刑事第十四庭  法  官  廖欣儀
以上正本證明與原本無異。
如不服本判決應於收受判決後10日內向本院提出上訴書狀，並應
敘述具體理由。其未敘述上訴理由者，應於上訴期間屆滿後20日
內向本院補提理由書（均須按他造當事人之人數附繕本）「切勿
逕送上級法院」。
                                書記官  顏偉林
中    華    民    國   100    年    5     月    11    日
附錄本案論罪科刑法條全文：
中華民國刑法第277條
傷害人之身體或健康者，處3 年以下有期徒刑、拘役或1 千元以
下罰金。
犯前項之罪因而致人於死者，處無期徒刑或7 年以上有期徒刑；
致重傷者，處3 年以上10年以下有期徒刑。
中華民國刑法第305條
以加害生命、身體、自由、名譽、財產之事，恐嚇他人致生危害
於安全者，處2 年以下有期徒刑、拘役或3 百元以下罰金。